臺灣高等法院刑事判決
109年度上訴字第264號
上  訴  人  
即  自訴人  莊榮兆  



被      告  6 月29值勤官秘書及林志雄所長謝科長坤展黃署長
            俊棠易易永誠僅6/30等人 
上列上訴人因妨害自由等案件，不服臺灣臺北地方法院108年度
審自字第17號，中華民國108年12月6日第一審判決，提起上訴，
本院判決如下：
    主  文
上訴駁回。
    理  由
一、原判決意旨略以：上訴人即自訴人莊榮兆提起之自訴案件，
    未委任律師為代理人，是自訴人提起本件自訴，其起訴之程
    式顯有未備。經原審於108 年7 月23日裁定命自訴人於裁定
    送達後5日內補正此一欠缺，該裁定書正本已於民國108年8
    月11日送達自訴人，亦有原審法院之個人基本資料查詢結果
    、送達證書在卷可稽送達證書在卷可憑，自訴人至遲應於10
    8年8月16日前委任律師為代理人並提出委任書狀，自訴人並
    未補正委任律師為代理人；且自訴人向法律扶助基金會聲請
    指派律師擔任其代理人，經法律扶助基金會審查未通過，覆
    議後復經同會維持原決定而未予指派律師確定等情，有本院
    公務電話紀錄、法律扶助書面申請書、審查決定通知書、財
    團法人法律扶助基金會108 年11月28日法扶群字第10800016
    85號函等件附卷可稽。其自訴不合法，爰不經言詞辯論，逕
    為不受理判決之諭知等語。
二、自訴人上訴意旨：如附件。
三、按犯罪之被害人得提起自訴，自訴之提起，應委任律師行之
    。又自訴人未委任代理人，法院應定期間以裁定命其委任代
    理人，逾期仍不委任者，應諭知不受理之判決，刑事訴訟法
    第319 條第1 項、第2 項、第329 條第2 項定有明文。又刑
    事訴訟法第367 條之判決及對於原審諭知管轄錯誤、免訴或
    不受理之判決上訴時，第二審法院認其為無理由而駁回上訴
    ，或認為有理由而發回該案件之判決，得不經言詞辯論為之
    ，刑事訴訟法第372 條亦有明文。經查：自訴人以被告6 月
    29值勤官秘書及林志雄所長謝科長坤展黃署長俊棠易易永誠
    僅6/30等人涉有妨害自由罪嫌，因而提起自訴，惟未委任律
    師為自訴代理人。原審於108 年7 月23日裁定命自訴人應於
    裁定送達後5 日內補正，該裁定於同年8月11日合法送達予
    自訴人，此有原審法院之個人基本資料查詢結果、送達證書
    在卷可稽（見原審卷第9 、119 -121 頁），自訴人至遲應
    於108 年8 月16日前委任律師為代理人並提出委任書狀 ，
    然自訴人迄未補正；且自訴人向法律扶助基金會聲請指派律
    師擔任其代理人，經法律扶助基金會審查未通過，覆議後復
    經同會維持原決定而未予指派律師確定等情，有原審法院公
    務電話紀錄、法律扶助書面申請書、審查決定通知書、財團
    法人法律扶助基金會108 年11月28日法扶群字第1080001685
    號函等件附卷可稽（見原審卷第159- 163 、173- 175、179
    、183、191、193、201、205 頁），自訴人逾期並未補正。
    揆諸前開規定，本件自訴之起訴程序顯然不合規定，原審不
    經言詞辯論而諭知自訴不受理之判決，核無違誤或不當。自
    訴人執前詞提起上訴，為無理由，爰不經言詞辯論駁回其上
    訴。又本件自訴程式已不合法，其上訴亦不因委任律師而得
    以補正，故毋庸於二審程序命其補正律師為代理人，附此敘
    明。
據上論斷，應依刑事訴訟法第368條、第372條，判決如主文。 
中　　華　　民　　國　 109　　年　　1 　　月　　21　　日
                  刑事第四庭    審判長法　官  陳筱珮
                                      法　官  陳玉雲
                                      法　官  邱滋杉
以上正本證明與原本無異。
如不服本判決，應於收受送達後20日內向本院提出上訴書狀，其
未敘述上訴之理由者並得於提起上訴後20日內向本院補提理由書
（均須按他造當事人之人數附繕本）「切勿逕送上級法院」。
                                      書記官  陳淑婷
中　　華　　民　　國　　109 　年　　1 　　月　　22　　日